臺灣宜蘭地方法院民事簡易判決
110年度羅簡字第152號
原      告  蔡吳桂美
訴訟代理人  吳偉豪律師
被      告  合作金庫商業銀行股份有限公司

法定代理人  雷仲達  
訴訟代理人  林熙勝  
上列當事人間第三人異議之訴事件，本院於中華民國110年10月5
日言詞辯論終結，判決如下：
    主  文
一、原告之訴駁回。
二、訴訟費用由原告負擔。
    事實及理由
一、原告起訴主張：中國農民銀行股份有限公司(下稱農民銀行)
    前聲請本院以90年度執全字第75號假扣押執行事件（下稱系
    爭執行事件)為保全執行，就債務人即訴外人許玉鳳（下逕
    稱其名）所有坐落宜蘭縣蘇澳鎮存仁段365、366、367、368
    、369、370、371地號土地（下併稱系爭土地）之所有權應
    有部分為查封，被告嗣後於95年間概括承受農民銀行之權利
    義務。惟系爭土地業經本院108年度重訴字第63號分割共有
    物事件，以裁判分割方式由原告單獨取得所有權確定(下稱
    系爭確定判決)，且原告並將應給付許玉鳳之金錢補償金以
    本院109年存字第339號提存事件提存在案，並經許玉鳳領取
    完畢。是原告既因裁判分割而單獨取得系爭土地之所有權，
    原告即有足以排除被告強制執行系爭土地之權利，為此，爰
    依強制執行法第15條、民法第767條規定提起本件訴訟，並
    聲明：系爭執行事件就系爭土地所為之假扣押強制執行程序
    應予撤銷。
二、被告則以：上述提存案件之提存金業經許玉鳳提領，已無法
    作為假扣押標的物之替代，故無解除假扣押限制登記之效果
    。是原告提起第三人異議之訴不符強制執行法第15條規定，
    顯無理由。並聲明：原告之訴駁回。
三、得心證之理由：
  ㈠原告上開主張，關於被告（概括承受農民銀行權利義務）前
    聲請本院以系爭執行事件，就許玉鳳所有系爭土地之所有權
    應有部分為查封。嗣後，系爭土地再經本院系爭確定判決，
    以裁判分割由原告單獨取得所有權確定，而原告並將應給付
    許玉鳳之金錢補償金以上述提存事件提存在案，並經許玉鳳
    領取完畢等情，業經提出系爭土地之土地登記謄本、系爭確
    定判決、吳偉豪律師109年9月7日律師函及宜蘭中山路316號
    存證信函、本院民事執行處110年5月10日函、內政部106年9
    月5日台內地字第1060433229號函為憑，並為被告所不爭執
    ，故此部分應屬事實。
　㈡原告進而主張，依系爭確定判決，原告已單獨取得系爭土地
    所有權全部，而可排除系爭土地上之上述假扣押查封，故系
    爭執行事件就系爭土地之假扣押強制執行程序自應撤銷等情
    ，被告則否認之，並以前詞為辯。經查：
　㈢按共有物分割之性質係將共有人就共有物全部之應有部分，
    轉為特定部分，分割前後之權利應維持不變，共有物之應有
    部分經實施查封後，共有人（包含執行債務人及非執行債務
    人）仍得依民法第824條規定之方法，請求分割共有物。惟
    協議分割之結果有礙執行效果者，對於債權人不生效力，至
    於裁判分割，係法院基於公平原則，決定適當之方法而分割
    共有物，自不發生有礙執行效果之問題，債權人即不得對之
    主張不生效力（最高法院69年7月29日69年度第14次民事庭
    會議決議參照）。如裁判分割結果，假扣押債務人僅受有價
    金分配或金錢補償時，其假扣押查封之效力，類推適用強制
    執行法第134 條有關拍賣假扣押動產提存賣得價金之規範意
    旨，可繼續存在於金錢補償等代替利益（本院釋字第 504  
    號解釋意旨參照）。故不動產於查封後始經法院裁判分割，
    且裁判分割結果，假扣押債務人僅受有金錢補償時，該金錢
    補償（債權）即為該不動產之代替物，仍為假扣押查封效力
    所及，執行法院本無庸對該金錢補償債權再為扣押程序。而
    依民法第824條之1第4項、第5項規定，應受補償共有人就補
    償金額，對於補償義務人分得之不動產有抵押權，於辦理共
    有物分割登記時，應一併登記。是地政機關辦理分割登記時
    應將假扣押執行之查封登記轉載於債務人之抵押權登記內容
    ，即表明假扣押查封效力及於債務人之金錢補償債權，而債
    務人對該補償義務人之抵押權，亦為查封效力所及。經查，
    如上所述，系爭土地關於許玉鳳之所有權應有部分經假扣押
    查封後，系爭土地始經系爭確定判決為裁判分割，並將系爭
    土地分割由原告取得，原告應對許玉鳳為金錢補償等情，故
    依前述說明，系爭執行事件之假扣押查封效力便及於許玉鳳
    對原告之金錢補償及抵押權。且依強制執行法第115條第1項
    規定，顯有禁止原告向許玉鳳清償之效力。換言之，原告因
    系爭確定判決所負之金錢補償義務，若未依強制執行法第11
    5條之2第1項辦理提存，或向本院支付，由本院民事執行處
    依強制執行第133條辦理提存，則即應於辦理分割登記時，
    依民法第824條之1第4項、第5項規定一併辦理抵押權登記，
    並將系爭執行事件之假扣押查封登記轉載於許玉鳳之抵押權
    登記內容。
　㈣又按第三人就執行標的物有足以排除強制執行之權利者，得
    於強制執行程序終結前，向執行法院對債權人提起異議之訴
    。強制執行法第15條前段定有明文。而所謂就執行標的物有
    足以排除強制執行之權利者，係指對於執行標的物有所有權
    、典權、留置權、質權存在情形之一者而言（最高法院44年
    台上字第721號判例意旨參照），必第三人就執行標的具有
    一定權利，因強制執行而受侵害，而在法律上並無忍受之理
    由者，始得提起第三人異議之訴（最高法院106年度台上字
    第973號判決意旨參照）。另就債務人對於第三人之金錢債
    權為執行時，如第三人不承認債務人之債權或其他財產權之
    存在，或於數額有爭議或有其他得對抗債務人請求之事由時
    ，應於接受執行法院命令後10日內，提出書狀，向執行法院
    聲明異議。強制執行法第119條第1項有明文規定。而債權實
    體上存否，則視債權人依強制執行法第120條第2項、第三債
    務人依同法第119條第3項規定所提訴訟結果定之。此均為強
    制執行法就債務人對第三人債權執行所為特別規定，應解為
    於執行程序中，不得就該執行標的債權之存否另為認定。故
    就債務人對於第三債務人之金錢債權為執行時，為避免影響
    執行程序之迅速進行及無益之訴訟程序，強制執行法已於第
    2章第5節就債權存否之認定及救濟程序詳為規定，自應認強
    制執行法第15條規定之執行標的物，不包括債務人對第三債
    務人之債權。經查，如前所述，系爭執行事件原本就系爭土
    地其中許玉鳳所有權應有部分之假扣押查封效力，已由許玉
    鳳對原告之金錢補償債權所代替，性質上已屬就債務人對第
    三人債權之執行，則依前述說明，原告自無從就上述許玉鳳
    （債務人）對原告（第三人）之金錢補償債權之假扣押執行
    ，依強制執行法第15條提起異議之訴，是原告提起第三人異
    議之訴，即與法定要件不合。更何況，原告雖主張因系爭確
    定判決取得系爭土地之全部所有權等情，然如前所述，系爭
    執行事件之假扣押查封已由前述金錢補償債權所替代，則縱
    使原告取得系爭土地所有權全部，此部分亦與系爭執行事件
    之執行標的及程序無涉，並不得認為是足以排除強制執行之
    權利，是原告依民法第767條為請求，亦無理由。
四、綜上所述，原告依強制執行法第15條、民法第767條規定，
    而為前述聲明之請求，並無理由，自應駁回其訴。
五、訴訟費用負擔之依據：民事訴訟法第78條。　　　　
中　　華　　民　　國　 110　　年　　10　　月　　19　　日
                  羅東簡易庭  法　官　蔡仁昭
以上正本係照原本作成。
如對本判決上訴，須於判決送達後20日之不變期間內，向本院
提出上訴狀。如委任律師提起上訴者，應一併繳納上訴審裁判
費。
中　　華　　民　　國　　110 　年　　10　　月　　19　　日
                    　  　　　書記官　劉婉玉